臺灣新竹地方法院民事裁定  
111年度消債更字第68號
聲  請  人  
即債務人    楊淑芬  

代  理  人  曾鈞玫律師
相  對  人  
即債權人    第一商業銀行股份有限公司

法定代理人  邱月琴  
代  理  人  鄭俊煒  
相  對  人  
即債權人    中國信託商業銀行股份有限公司


法定代理人  利明献  



相  對  人  
即債權人    裕融企業股份有限公司

法定代理人  嚴陳莉蓮


相  對  人  
即債權人    台新國際商業銀行股份有限公司

法定代理人  尚瑞強  


上列當事人因消費者債務清理條例聲請更生事件，本院裁定如下
：
    主  文
債務人楊淑芬自中華民國一一一年九月二十九日下午五時起開始
更生程序。
命司法事務官進行本件更生程序。
    理  由
一、按債務人不能清償債務或有不能清償之虞者，得依本條例所
    定更生或清算程序，清理其債務；債務人無擔保或無優先權
    之本金及利息債務總額未逾新臺幣（下同）1,200萬元者，
    於法院裁定開始清算程序或宣告破產前，得向法院聲請更生
    ；債務人對於金融機構負債務者，在聲請更生或清算前，應
    向最大債權金融機構請求協商債務清償方案，或向其住、居
    所地之法院或鄉、鎮、市、區調解委員會聲請債務清理之調
    解，消費者債務清理條例（下稱消債條例）第3條、第42條
    第1項、第151條第1項定有明文。此係採前置協商主義，是
    債務人於協商程序中，自應本於個人實際財產及收支狀況，
    依最大誠信原則，商討解決方案。如終究不能成立協商，於
    聲請更生或清算時，法院審酌上開條文所謂「不能清償或有
    不能清償之虞」，允宜綜衡債務人全部收支、信用及財產狀
    況，評估是否因負擔債務，而不能維持人性尊嚴之最基本生
    活條件，所陳報之各項支出，是否確屬必要性之支出，如曾
    有協商方案，其條件是否已無法兼顧個人生活之基本需求等
    情，為其判斷之準據。又法院開始更生程序之裁定，應載明
    其年、月、日、時，並即時發生效力。法院開始更生或清算
    程序後，得命司法事務官進行更生或清算程序，必要時得選
    任律師、會計師或其他適當之自然人或法人一人為監督人或
    管理人，同條例第45條第1項、第16條第1項亦有明文。
二、本件聲請意旨略以：
　　聲請人前有不能清償債務之情事，積欠債務數額共計1,083,
    564元，曾於民國（下同）111年5月間向本院聲請債務前置
    調解，惟最大債權銀行即中國信託商業銀行股份有限公司（
    下稱中國信託銀行）具狀表示：聲請人前於110年12月間向
    本行申請債務前置協商，本行提出每月清償約6,000元之還
    款條件，然聲請人表示無能力負擔，故本案無調解成立可能
    （調解卷第43頁），且於調解期日，雙方均未到場調解，以
    致前置調解不成立，聲請人於111年6月1日具狀聲請轉更生
    程序。為此，爰依消債條例請求裁定准許更生等語。
三、經查：
㈠、聲請人於提出本件更生之聲請前，曾於本院前置調解不成立
    ，此有聲請人111年6月1日陳報狀、中國信託銀行111年6月2
    日陳報狀、調解程序筆錄附於本院111年度司消債調字第102
    號卷內可佐（調解卷第42、43、47頁），堪認聲請人已依消
    債條例之規定聲請前置調解未能成立。是以，本件聲請人所
    為本件更生聲請可否准許，即應綜衡聲請人之全部收支、信
    用、財產及勞力（技術）、年齡等狀況，審究其現況是否有
    不能清償債務或有不能清償之虞之情事而定。
㈡、關於聲請人之財產收入及支出部分：聲請人名下有西元2012
    年出廠之車牌號碼0000-00之汽車，此有全國財產稅總歸戶
    財產查詢清單、本院依職權調查聲請人之法務部－高額壽險
    資訊連結作業表及稅務電子閘門財產所得調件明細表等件附
    卷可憑（調解卷第16頁、本院卷第23、31-34頁），惟經債
    權人裕融企業股份有限公司（下稱裕融公司）於調解時具狀
    略以：該車有設定動產抵押權予本公司，本公司現已將該車
    依法取回，尚未拍賣變價等語，此有裕融公司111年5月27日
    陳報狀附卷可佐（調解卷第41頁），先予敘明。聲請人陳稱
    現於新証實業有限公司擔任事務員，每月薪資約23,000元，
    沒有加班費，有三節獎金各1,000元，年終獎金不一定，這
    幾年領過12,000元至17,000元不等，伊已經在這間公司做10
    幾年，伊沒有其他工作，沒有領社會補助等語（本院卷第12
    3頁），並提出在職證明書、106年1月至111年5月薪資統計
    表等件在卷為憑（本院卷第41-47頁），惟經本院以上開111
    年1至5月實領薪資數額核算，加計請假扣款、最近1年均分
    後之年終獎金、均分後之三節獎金（每年6、10月各1,000元
    ），聲請人每月收入合計約27,337元【計算式：（26,189元
    ＋26,045元＋25,757元＋25,851元＋25,757元）÷5＋年終15,000
    元÷12＋三節獎金2,000元÷12）】，則本院暫以聲請人每月收
    入27,337元，作為計算聲請人目前償債能力之依據。又聲請
    人主張其每月生活必要支出為：其個人必要支出14,150元（
    即膳食費5,400元、電話及生活日用品費1,500元、房租5,00
    0元、水電瓦斯750元、交通費1,500元）、3名子女扶養費各
    3,000元，總計：23,150元（調解卷第6-7頁），並提出房屋
    租賃契約書、電信費及水電費繳費單據等件在卷供參（調解
    卷第17-26頁）。經查，聲請人之3名子女分別為94年、95年
    、102年出生，此有戶籍謄本、本院全戶戶籍資料可證（本
    院卷第13、17、21、55頁），並經聲請人到庭陳述略以：長
    女有在打工，每月約5,000多元，長女及次女均就讀新竹省
    商，3名子女均無領社會補助等語（本院卷第123-124頁），
    是以聲請人之3名子女有受聲請人扶養之必要。而聲請人主
    張上開每月必要生活支出23,150元（含子女扶養費），未逾
    衛生福利部公告臺灣省111年每人每月最低生活費1.2倍，包
    含負擔扶養3名子女之一半標準之金額即42,690元（111年每
    月生活所必需數額一覽表，本院卷第143頁），堪認合理可
    採，是以聲請人每月必要支出即以23,150元，洵堪認定。
㈢、從而，以聲請人每月收入約27,337元，扣除每月必要生活支
    出23,150元後，賸餘4,187元可供清償，已不足負擔最大債
    權銀行即中國信託銀行前於110年12月間提出每月清償約6,0
    00元之協商還款條件（調解卷第43頁、本院卷第93頁），遑
    論聲請人尚積欠裕融公司之有擔保債務需另行協商還款，業
    如前述，堪認聲請人客觀上經濟狀況已有不能清償債務之情
    形，而有藉助更生制度調整其與債權人間之權利義務關係以
    重建其經濟生活之必要。
四、綜上所述，聲請人係一般消費者，其已達不能清償債務之程
     度，其中無擔保或無優先權之債務未逾1,200萬元，且未經
    法院裁定開始清算程序或宣告破產；又查無消債條例第6條
    第3項、第8條或第46條各款所定駁回更生聲請之事由存在，
    則聲請人聲請更生，應屬有據。本件聲請人聲請更生既經准
    許，併依上開規定命司法事務官進行本件更生程序，爰裁定
    如主文。至聲請人於更生程序開始後，應提出足以為債權人
    會議可決或經法院認為公允之更生方案以供採擇，而司法事
    務官於進行本件更生程序、協助債務人提出更生方案時，亦
    應依債務人之薪資變化、社會常情及現實環境衡量債務人之
    償債能力，並酌留其生活上應變所需費用，進而協助債務人
    擬定允當之更生方案，始符消債條例重建債務人經濟生活之
    立法目的，附此敘明。
中　　華　　民　　國　　111 　年　　9 　　月　　29　　日
                  民事第二庭法　　　官　林麗玉
以上正本係照原本作成。
本裁定不得抗告。
中　　華　　民　　國　　111 　年　　9 　　月　　29　　日
                            書  記  官　郭春慧